臺灣臺中地方法院刑事判決　　　　　　 94年度交易字第336號
公　訴　人　臺灣臺中地方法院檢察署檢察官
被　　　告　甲○○
上列被告因過失致死案件，經檢察官提起公訴（九十四年度偵字
第一三二四號），本院交通法庭合議庭裁定進行簡式審判程序，
判決如下：
    主  文
甲○○從事業務之人，因業務上之過失致人於死，處有期徒刑壹
年月。緩刑年。
    犯罪事實
一、甲○○為建明汽車客運股份有限公司臺中站之司機，平日負
    責駕駛營業用大客車往返載運旅客，係以駕駛車輛為主要業
    務之人。於民國九十三年十二月二十六日下午，駕駛車牌號
    碼Ａ七－一三０二號自用小客車，沿臺中縣龍井鄉○○○路
    由東往西方向（即由臺中市往臺中縣沙鹿鎮方向）行駛。於
    同日下午五時許，途經臺中縣龍井鄉○○○路與遊園南路設
    有左轉保護時相燈號管制之交岔路口時，欲左轉往南進入遊
    園南路繼續前行，本應注意汽車行駛至交岔路口，其行進、
    轉彎應遵守燈光號誌之指示，且依當時天候晴、為日間自然
    光線、路面乾燥無缺陷、無障礙物、視距良好等客觀情形，
    均無不能注意之特別情事，竟疏未注意，在臺中港路上之左
    轉保護時相燈號尚未亮起之際，即貿然左轉橫越臺中港路之
    對向車道。適有羅梓榕騎乘車牌號碼ＨＳＷ－０六三號重機
    車，沿臺中縣龍井鄉○○○路由西往東方向（即由臺中縣沙
    鹿鎮往臺中市方向）駛抵上開路口，迨甲○○見狀業已避煞
    不及，致其所駕自用小客車右前車門與羅梓榕騎乘之上開機
    車車頭發生猛烈撞擊，羅梓榕因而人車倒地，受有顱腦損傷
    、上、下肢骨折之傷害。甲○○於肇事後、具有偵查犯罪權
    限之公務員發覺上開犯行前，隨即以電話報警處理，並於到
    場處理之員警黃承滄詢問時自首犯罪，再於其後本案偵查、
    審理時到庭接受裁判。羅梓榕雖經送醫急救，仍因上開傷勢
    導致外傷性休克，延至九十三年十二月二十七日（即翌日）
    凌晨三時四十六分許不治死亡。
二、案經羅梓榕之父乙○○訴請臺灣臺中地方法院檢察署檢察官
    偵查起訴。
    理  由
一、本件被告甲○○於準備程序中，先就上開犯罪事實為有罪之
    陳述，且所犯係死刑、無期徒刑、最輕本刑為三年以上有期
    徒刑以外之罪，經本院交通法庭合議庭依刑事訴訟法第二百
    七十三條之一第一項之規定，裁定由法官一人獨任進行簡式
    審判程序，先此敘明。
二、上開犯罪事實，業據被告甲○○於本院審理時認罪不諱，核
    與證人即告訴人乙○○於警詢時指證被害人羅梓榕發生本件
    車禍致死等情相互合致，並有道路交通事故現場圖及調查報
    告表一份、肇事現場照片六張、相驗屍體照片七張附卷可稽
    。另參諸證人即當日在該地遊園南路方向停等紅燈之史蘭珍
    於偵查中證稱：「當時被告是單獨一臺車子過來，不是很多
    車一臺接著一臺過來。」等語，證人即肇事路口附近居民蕭
    炳男於偵查中證稱：「……我可以確定的是中港路的車子是
    通行的，那種情形應該是沒有辦法左轉。」等語，足見被告
    左轉進入遊園南路之際，臺中港路上之往來車輛仍可直行通
    過，衡情當時該交岔路口之左轉保護時相燈號自無可能已經
    亮起。是以被告前於警詢及偵查中辯稱：伊係依據左轉燈號
    指示行車，且跟隨前方車輛一同左轉云云，並無所據，難認
    可採。又被害人羅梓榕確因本件車禍所生顱腦損傷、上、下
    肢骨折導致外傷性休克死亡，亦經檢察官督同檢驗員相驗屬
    實，製有相驗筆錄、相驗屍體證明書、驗斷書在卷可憑。按
    汽車行駛至交岔路口，其行進、轉彎應遵守燈光號誌之指示
    ，道路交通安全規則第一百零二條第一項第一款定有明文。
    被告平日以擔任客運駕駛為業，係以駕駛車輛為主要業務之
    人，更當依循前揭交通安全規定，注意當地之燈號指示行車
    ，且依當時天候、路況、視距等客觀情形，並無不能注意之
    特別情事，竟疏於注意而未依燈號指示貿然駕車左轉，致與
    被害人羅梓榕騎乘之機車發生碰撞，被告駕車行為顯有過失
    。且其上開過失行為直接造成被害人羅梓榕死亡，二者間亦
    具有相當因果關係至明。本案事證已臻明確，被告犯行洵堪
    認定。
三、查被告甲○○擔任客運司機工作，平日以駕駛營業用大客車
    往返載送旅客為業，此經被告於本院審理時自承甚明，並有
    建明汽車客運股份有限公司提供之被告勤務紀錄表在卷可考
    。核被告係以駕駛車輛為其主要業務之人，因業務上之駕車
    過失行為致人於死，所為係犯刑法第二百七十六條第二項之
    業務過失致人於死罪。公訴人疏未究明被告肇事當時之職業
    性質，遽依刑法第二百七十六條第一項之普通過失致死罪名
    予以起訴，所認尚嫌未洽，應由本院於同一社會基本事實範
    圍內，變更起訴法條為刑法第二百七十六條第二項之業務過
    失致人於死罪，並依法審理。又被告於肇事後、具有偵查犯
    罪權限之公務員發覺上開犯行前，隨即以電話報警處理，並
    於到場處理之員警黃承滄詢問時自首犯罪，再於其後本案偵
    查、審理時到庭接受裁判，此觀卷附道路交通事故肇事人自
    首情形紀錄表及被告警詢筆錄甚明。被告既已合於法定自首
    之要件，應依刑法第六十二條前段之規定減輕其刑。爰審酌
    被告已與被害人家屬就本案民事損害賠償部分達成和解，有
    和解書一份在卷為憑，且被告於本院審理期間尚能表示認罪
    ，對於所犯亦已深表悔悟，態度非無足取；惟本件車禍肇事
    直接剝奪被害人羅梓榕之生命權，對於被害人家庭乃至於國
    家社會之損失實已無從回復，所生危害至為重大，及被告於
    本件車禍之過失情節非輕、具有高工肄業學歷之智識程度等
    一切情狀，量處如主文所示之刑，以示懲儆。又被告前因過
    失傷害案件，經臺灣高等法院臺中分院以七十六年度交上易
    字第二六七一號判決判處有期徒刑三月，已於七十七年一月
    二十五日易科罰金執行完畢，五年以內未曾受有期徒刑以上
    刑之宣告，有刑案資料查註紀錄表及臺灣高等法院被告全國
    前案紀錄表在卷可按，其經此偵審程序教訓，當能知所警惕
    ，應無再犯之虞，本院審酌上情，認主文所宣告之刑，以暫
    不執行為宜，爰併宣告緩刑三年，以啟自新。
據上論斷，應依刑事訴訟法第二百七十三條之一第一項、第二百
九十九條第一項前段、第三百條，刑法第二百七十六條第二項、
第六十二條前段、第七十四條第二款，罰金罰鍰提高標準條例第
一條前段，判決如主文。
本案經檢察官蔡雯娟到庭執行職務。
中　　華　　民　　國　　94　　年　　12　　月　　30　　日
                  交通法庭  法　官　高文崇
附錄本案論罪科刑法條：
刑法第二百七十六條
因過失致人於死者，處二年以下有期徒刑、拘役或二千元以下罰
金。
從事業務之人，因業務上之過失犯前項之罪者，處五年以下有期
徒刑或拘役，得併科三千元以下罰金。
以上正本證明與原本無異。
如不服本判決，應於送達後十日內向本院提出上訴狀（須附繕本
），上訴於臺灣高等法院臺中分院。
                            書記官　林淑慧
中　　華　　民　　國　　94　　年　　12　　月　　30　　日
